臺灣高等法院刑事判決
110年度交上易字第95號
上  訴  人  
即  被  告  康家瑋


選任辯護人  洪誌聖律師
上列上訴人因過失傷害案件，不服臺灣新北地方法院109年度審
交易字第1208號，中華民國109年12月11日第一審判決（起訴案
號：臺灣新北地方檢察署109年度調偵字第2660號），提起上訴
，本院判決如下：
    主  文
原判決撤銷。
康家瑋犯過失傷害罪，處有期徒刑貳月，如易科罰金，以新臺幣
壹仟元折算壹日，緩刑貳年。
    犯罪事實
一、康家瑋考領有合格之普通重型機車駕駛執照，於民國108 年
     12月26日下午1 時53分許，騎乘車牌號碼000-0000號普通
    重型機車，搭載劉○（民國00年0 月生，真實姓名、年籍資
    料詳卷），從臺灣大道四段與玉門路交岔路口，靠臺中市西
    屯區臺灣大道四段單數門牌側之人行道起步，沿臺灣大道四
    段左轉往東大路方向行駛時，本應注意起駛前應顯示方向燈
    ，注意前後左右有無障礙或車輛行人，並應讓行進中之車輛
    行人優先通行，且注意左轉彎時，應距交岔路口30公尺前顯
    示方向燈或手勢，換入內側車道或左轉車道，行至交岔路口
    中心處左轉，並不得占用來車道搶先左轉，而依當時天候晴
    、日間自然光線、柏油路面乾燥、無缺陷、無障礙物、視距
    良好等情，並無不能注意之情事，竟疏未注意顯示方向燈，
    亦未注意前後左右有無障礙或車輛行人，即貿然左轉，適王
    順元（所涉過失傷害部分，業經臺灣臺中地方檢察署檢察官
    以109 年度偵字第27824 號聲請簡易判決處刑）駕駛車牌號
    碼0000-00 號自用小客車，沿玉門路右轉臺灣大道四段，往
    東大路方向行駛時，亦疏未注意車前狀況，兩車因而發生碰
    撞，致康家瑋與劉○當場人車倒地，劉○並受有頭部外傷併硬
    腦膜下出血及蜘蛛膜下腔出血、右側脛骨骨折等傷害。嗣康
    家瑋於肇事後，在未被有偵查犯罪職權之機關或公務員發覺
    前，主動向到醫院處理之員警坦承為肇事者並願接受裁判，
    而查悉上情。
二、案經劉聖德即劉○之法定代理人委由謝憲愷律師、朱駿宏律
    師、陳孟暄律師告訴臺灣新北地方檢察署檢察官偵查起訴。
    理  由
甲、程序方面：
一、按刑事訴訟法第159條第1項雖規定，被告以外之人於審判外
    之言詞或書面陳述，除法律有規定外，不得作為證據。惟同
    法第159條之5第1、2項已規定，經當事人於審判程序同意作
    為證據，法院審酌該言詞陳述或書面陳述作成時之情況，認
    為適當者，亦得為證據。又當事人、代理人或辯護人於法院
    調查證據時，知有第159條第1項不得為證據之情形，而未於
    言詞辯論終結前聲明異議者，視為有前項之同意，此乃第15
    9條第1項所容許，得作為證據之例外規定之一。本案所據以
    認定被告犯罪事實之供述證據，檢察官、被告及辯護人於言
    詞辯論終結前，均未就上開證據主張有刑事訴訟法第159條
    第1項不得為證據之情形，本院復審酌各該證據作成時並無
    違法及證明力明顯過低之瑕疵等情況，認為適當，是未爭執
    之供述證據，具有證據能力。
二、本案認定犯罪事實之非供述證據，均與本案事實具有自然關
    聯性，且核屬書證、物證性質，又查無事證足認有違背法定
    程式或經偽造、變造所取得等證據排除之情事，復經本院依
    刑事訴訟法第164條、第165條踐行物證、書證之調查程序，
    檢察官、被告及辯護人對證據能力均不爭執，具有證據能力
    。
乙、實體方面：
一、認定犯罪事實所憑之證據及理由：
  ㈠上述犯罪事實，業據上訴人即被告康家瑋於偵查、原審審理
    時均供認不諱，核與證人即告訴人劉聖德於偵查中之指訴（
    見他卷第19頁反面）、另案被告王順元於警詢中（見他卷第
    25頁）之證述情節相符，並有臺中榮民總醫院診斷證明書1 
    紙（見他卷第11頁）、告訴人提出之X 光受傷照片4 張（見
    他卷第12至13頁）、臺中市政府警察局第六分局交通分隊處
    理道路交通事故談話紀錄表2 份（見他卷第24至25頁）、臺
    中市政府警察局交通事故當事人酒精測定紀錄表1 紙（見他
    卷第26頁）、道路交通事故現場圖、道路交通事故調查報告
    表㈠、㈡各1 份（見他卷第28至30頁）、肇事現場及車損照片
    共22張（見偵卷第31至41頁）、臺中市政府警察局交通事故
    補充資料表1紙（見他卷第42頁）、臺中市政府警察局交通
    事故肇事人自首情形紀錄表影本1 紙（見他卷第45頁）、臺
    中市政府警察局交通事故初步分析研判表影本1 紙（見他卷
    第46頁）、臺中市交通號誌時制計劃表1 紙（見他卷第48頁
    ）、監視器錄影光碟1 片（見他卷證物袋內）、臺中市西屯
    區公所109 年3 月30日公所民字第1090008091號函暨檢送調
    解書影本1 份（見臺灣新北地方檢察署109 年度偵字第2542
    9 號卷第13至15頁）、公路監理電子閘門證號查詢機車駕駛
    人資料1 紙等證據在卷可佐（見原審卷第23頁），堪信為真
    實。至被告於本院審理時翻異前詞否認犯罪，然其於本院審
    理時供稱：「當時沒有顯示左轉彎的方向燈」等語明確，則
    其空言否認犯行，即非可採。 
  ㈡按道路交通安全規則所稱之汽車，除前開規則同一條文或相
    關條文就機車另有規定外，指在道路上不依軌道或電力架線
    而以原動機行駛之車輛（包括機車）；起駛前應顯示方向燈
    ，注意前後左右有無障礙或車輛行人，並應讓行進中之車輛
    行人優先通行；汽車行駛至交岔路口，左轉彎時，應距交岔
    路口30公尺前顯示方向燈或手勢，換入內側車道或左轉車道
    ，行至交岔路口中心處左轉，並不得占用來車道搶先左轉，
    道路交通安全規則第2 條第1 項第1 款、第89條第1 項第7
    款、第102 條第1 項第5 款分別定有明文。被告領有普通重
    型機車駕駛執照，有公路監理電子閘門證號查詢機車駕駛人
    資料表1 紙在卷可查（見原審卷第23頁），依其考領有適當
    駕駛執照之智識及駕駛經驗，對於上開規定理應知之甚詳，
    並具有注意能力，且衡諸案發時天候晴、日間自然光線、柏
    油路面乾燥、無缺陷亦無障礙物、視距良好等節，有道路交
    通事故調查報告表㈠及事故現場照片在卷可稽（見他卷第29
    、31頁），足認被告客觀上並無不能注意之情事，詎其於行
    經上開路段時，未注意上開規定，即貿然左轉，而肇致車禍
    發生，顯見被告駕車行為確有過失甚明。又被告上揭過失行
    為致被害人劉○受有犯罪事實所載之傷勢，有臺中榮民總醫
    院診斷證明書1 紙在卷可憑（見他卷第11頁），足證被告之
    過失行為與被害人所受前揭傷害間，具有相當因果關係無訛
    。
　㈢綜上所述，本案事證明確，被告犯行堪以認定。
二、論罪科刑：
　㈠核被告所為，係犯刑法第284 條前段之過失傷害罪。
　㈡被告於肇事後，於有偵查犯罪職權之機關或公務員發覺其犯
    行前，主動向到醫院處理之警察表明其為肇事者，自首而接
    受裁判，有臺中市政府警察局交通事故肇事人自首情形紀錄
    表影本1 紙在卷可據（見他卷第45頁），依刑法第62條前段
    規定減輕其刑。
三、原判決撤銷改判之理由：
　　原審認被告犯罪事證明確，據以論罪科刑，固非無見。惟查
    ：科刑之判決書，應於理由內記載科刑時就刑法第57條規定
    事項所審酌之情形，為刑事訴訟法第310條第3款所明定。此
    項規定，依同法第364條，又為第二審所準用。被告於本院
    審理中已與告訴人成立和解，並賠償完畢，有告訴人及被告
    之陳報狀在卷可憑（見本院卷第85至97頁），被告犯罪後態
    度已有不同，原審未及斟酌，容有未合。被告否認犯過失傷
    害罪提起上訴，雖無理由，然原判決既有可議，應由本院將
    原判決撤銷。爰審酌被告之品行、智識程度，犯罪之過失程
    度及所生危害，暨犯罪後否認犯行與賠償被害人損害之態度
    等一切情狀，量處如主文第二項所示之刑，並諭知易科罰金
    之折算標準。又被告未曾犯罪，有本院被告前案紀錄表在卷
    可憑，被告因一時疏忽致犯本罪，經此刑之宣告後，當知所
    警惕，信無再犯之虞，而告訴人亦陳請法院給予被告緩刑之
    宣告，本院認被告所宣告之刑以暫不執行為適當，依刑法第
    74條第1項第1款之規定併予宣告緩刑二年，以啟自新。
據上論斷，應依刑事訴訟法第369條第1項前段、第364條、第299
條第1項前段，刑法第284條前段、第62條前段、第41條第1項前
段、第74條第1項第1款，刑法施行法第1條之1第1項、第2項前段
，判決如主文。
本案經檢察官呂光華到庭執行職務。
中　　華　　民　　國　　110 　年　　6 　　月　　17　　日
                  刑事第八庭  審判長法　官 陳世宗
                                    法　官 呂寧莉
                                    法　官 周明鴻
以上正本證明與原本無異。
不得上訴。
                                    書記官 謝雪紅
中　　華　　民　　國　　110 　年　　6 　　月　　17　　日
附錄：本案論罪科刑法條全文
中華民國刑法第284條
因過失傷害人者，處1年以下有期徒刑、拘役或10萬元以下罰金
；致重傷者，處3年以下有期徒刑、拘役或30萬元以下罰金。